【裁判字號】    89,易,1070
【裁判日期】    890427
【裁判案由】    偽造文書等
【裁判全文】
臺灣板橋地方法院刑事判決                        八十九年度易字第一七號
    公  訴  人  臺灣板橋地方法院檢察署檢察官
    被      告  乙○○
右列被告因偽造文書等案件，經檢察官提起公訴 (八十九年度偵字第八三七號)，本
院判決如左：
    主  文
乙○○連續行使變造國民身分證，足以生損害於公眾及他人，累犯，處有期徒刑參月
，如易科罰金，以參佰元折算壹日。扣案之變造丙○○國民身分證及變造甲○○駕駛
執照上乙○○之照片各壹枚，均沒收之。
    事  實
一、乙○○曾有違反槍砲彈藥刀械管制條例、麻醉藥品管理條例之前科，其於民國（
    下同）八十六年間，因違反麻醉藥品管理條例案件，經本院於八十六年五月七日
    以八十六年度易字第一八五○號判決有期徒刑八月，嗣經臺灣高等法院於八十七
    年四月九日以八十七年度上易字第一四九四號判決判處有期徒刑十月確定，並於
    八十八年四月九日縮刑期滿執行完畢，猶不知悔改，其因違反毒品危害防制條例
    案件，經臺灣板橋地方法院檢察署通緝中，為躲避警察查緝，遂萌生為自己不法
    所有之意圖及概括犯意，先於八十八年九月中旬某日在臺北縣中和市○○路二一
    七巷口，拾獲丙○○之國民身分證一紙；復於八十八年十月中旬某日，在臺北縣
    永和市電信局附近拾得甲○○之駕駛執照一張，將上揭證件侵占入己。復基於變
    造證件行使之概括犯意，先後於八十八年九月底某日及同年十一月某日，在臺北
    縣中和市○○路二一七巷二十弄十三號住處，將自己照片換貼至前開侵占之證件
    上，而變造丙○○國民身分證及甲○○駕駛執照各一紙。迨至於八十九年一月四
    日凌晨一時四十五分許，警察在臺北縣中和市○○路與忠孝路口實施臨檢時，見
    乙○○行跡可疑，命乙○○出示證件，乙○○遂基於行使變造證件之概括犯意，
    先出示上揭變造甲○○駕駛執照交與警方查看，嗣警方示意乙○○提出國民身分
    證，乙○○乃出示前揭變造丙○○國民身分證，而向警察行使，足以生損害於甲○○、丙○○、戶政機關對國民身分證管理與監理單位對駕駛執照管理之正確。
    終因警察發覺上開變造證件之姓名、年籍、住址等記載不同，始查知上情。
二、案經臺北縣警察局中和分局報請臺灣板橋地方法院檢察署檢察官偵查起訴。
    理  由
一、右揭侵占丙○○、甲○○遺失之國民身分證與駕駛執照，進而換貼照片之犯行，
    迭據被告於警訊及檢察官訊問時坦承不諱，核與被害人丙○○於警訊時證言：曾
    失竊國民身分證等語相符，復有變造之國民身分證與駕駛執照影本在卷可稽，是
    被告前開不利於己之自白，應與事實相符。雖被告矢口否認有行使上揭變造證件
    之犯行，惟據現場查獲警察丁○○到庭證言：「八十九年一月四日凌晨一時四十
    五分左，被告與他的一個朋友（男）共乘一部機車，我們認為行跡可疑，所以我
    們請被告出示身分證、駕照。被告先出示駕照，後來我們命被告提出身分證，被
    告提出身分證後，我們發現身分證與駕照上之相片雖然相同，但是所登載的其餘
    資料皆不同，被告自己才承認自己是通緝犯」（詳參本院八十九年三月三十日訊
    問筆錄），因此，被告雖是遵從警察命令提出證件，惟被告出示前揭變造證件，
    已有向不知情之警察主張其為變造證件所載之人，應符合行使變造證件之構成要
    件；況證人丁○○與被告素不相識，應無設詞誣攀之理。故被告以未曾使用該等
    證件置辯，顯非可採。至被告於本院審理時改稱：扣案之變造證件，是渠提出二
    幀照片，委請不詳姓名年籍、綽號「小毛」之成年男性友人變造云云。惟此與被
    告於偵查時之自白相悖，且被告亦未能提出「小毛」之姓名、年籍供本院調查，
    尚難認其所辯可採。事證明確，被告犯行洵堪認定。
二、按被告侵占拾得之證件，換貼照片後，持以行使，核其所為，係犯刑法第三百三
    十七條之侵占遺失物罪及第二百十六條、第二百十二條之行使變造證件罪。而其
    變造證件罪之低度行為，應為其行使之高度行為吸收，不另論罪。再其先後二次
    侵占遺失物與行使變造證件之犯行，時間緊接，所犯皆係構成要件要件相同之罪
    名，顯各基於概括犯意反覆為之，應均論以連續犯之裁判上一罪，並皆加重其刑
    。其所為上開侵占遺失物罪與行使變造證件罪之間，有方法結果之牽連關係，應
    從一較重之行使變造證件罪處斷。公訴人雖未就被告行使變造證件之犯行起訴，
    惟此與前開已起訴部分，有吸收關係或牽連犯之裁判上一罪關係，本院自應併予
    審理。復按，被告於八十六年間，因違反麻醉藥品管理條例案件，經本院於八十
    六年五月七日以八十六年度易字第一八五○號判決有期徒刑八月，嗣經臺灣高等
    法院於八十七年四月九日以八十七年度上易字第一四九四號判決判處有期徒刑十
    月確定，並於八十八年四月九日縮刑期滿執行完畢，此有臺灣高等法院檢察署刑
    案紀錄簡覆表一件在卷可稽，其於前案有期徒刑執行完畢後，五年以內再犯本件
    之罪，為累犯，應遞加其刑。爰審酌被告犯罪動機、目的、手段、對被害人及社
    會造成之危害、及其犯罪後之態度等一切情狀，量處如主文示之刑，並諭知易科
    罰金之折算標準，以示懲儆。至扣案之變造丙○○國民身分證及變造甲○○駕駛
    執照上之被告照片各一枚，並被告所有供犯本罪所用之物，爰依刑法第三十八條
    第一項第二款之規定沒收之。
據上論斷，應依刑事訴訟法第二百九十九條第一項前段，刑法第五十六條、第二百十
六條、第二百十二條、第三百三十七條、第五十五條、第四十七條、第四十一條、第
三十八條第一項第二款、罰金罰鍰提高標準條例第一條前段、第二條，判決如主文。
本案經檢察官李海龍到庭執行職務
中    華    民    國      八十九      年      四      月    二十七    日
                                      臺灣板橋地方法院刑事第二庭
                                          法  官  高    玉    舜
右正本證明與原本無異。
如不服本判決，應於判決送達後十日內，向本院提出上訴狀。
                                          書記官  田    寶    駿
中    華    民    國      八十九      年      四      月    二十八    日
附錄本案論罪科刑法條全文：:
刑法第二百十二條
偽造、變造護照、旅券、免許證、特許證及關於品行、能力、服務或其他相類之證書
、介紹書，足以生損害於公眾或他人者，處一年以下有期徒刑，拘役或三百元以下罰
金。
刑法第二百十六條
行使第二百十條至第二百十五條之文書者，依偽造、變造文書或登載不實事項或使登
載不實事項之規定處斷。
刑法第三百三十七條
意圖為自己或第三人不法之所有，而侵占遺失物、漂流物或其他離本人所持有之物者
，處五百元以下罰金。


司法院資訊處製作；財團法人民間司法改革基金會備份。
